臺灣高等法院刑事判決
111年度上易字第929號
上  訴  人  臺灣士林地方檢察署檢察官
被      告  張玉娟


輔  佐  人  蕭振聲



上列上訴人因被告竊盜案件，不服臺灣士林地方法院111年度易
字第25號，中華民國111年3月16日第一審判決（起訴案號：臺灣
士林地方檢察署110年度偵字第16008號），提起上訴，本院判決
如下：
    主  文
上訴駁回。
    理  由
一、公訴意旨略以：被告張玉娟意圖為自己不法之所有，於民國
    110年7月22日凌晨5時5分許，在告訴人黃奇仁所管理位於臺
    北市○○區○○○路000巷0弄00號停車場內，見四下無人，認有
    機可趁，即以自備鑰匙開啟繳費機信箱，再徒手竊取信箱內
    之現金新臺幣（下同）15,210元，得手後隨即逃逸，因認被
    告涉犯刑法第320條第1項之竊盜罪嫌。
二、按犯罪事實之認定，係據以確定具體的刑罰權之基礎，自須
    經嚴格之證明，故其所憑之證據不僅應具有證據能力，且須
    經合法之調查程序，否則即不得作為有罪認定之依據。倘法
    院審理之結果，認為不能證明被告犯罪，而為無罪之諭知，
    即無前揭第154條第2項所謂「應依證據認定」之犯罪事實之
    存在；因此，同法第308條前段規定，無罪之判決書只須記
    載主文及理由，而其理由之論敘，僅須與卷存證據資料相符
    ，且與經驗法則、論理法則無違即可，所使用之證據亦不以
    具有證據能力者為限，即使不具證據能力之傳聞證據，亦非
    不得資為彈劾證據使用。故無罪之判決書，就傳聞證據是否
    例外具有證據能力，本無須於理由內論敘說明（最高法院10
    0年度台上字第2980號判決意旨參照）。
三、按犯罪事實應依證據認定之，無證據不得認定犯罪事實；不
    能證明被告犯罪者，應諭知無罪之判決，刑事訴訟法第154
    條第2項、第301條第1項分別定有明文。認定不利於被告之
    事實，須依積極證據，苟積極證據不足為不利於被告事實之
    認定時，即應為有利於被告之認定，更不必有何有利之證據
    ；認定犯罪事實所憑之證據，雖不以直接證據為限，間接證
    據亦包括在內，然而無論直接或間接證據，其為訴訟上之證
    明，須於通常一般之人均不致有所懷疑，而得確信其為真實
    之程度者，始得據為有罪之認定，倘其證明尚未達到此一程
    度，而有合理之懷疑存在時，事實審法院復已就其心證上理
    由予以闡述，敘明其如何無從為有罪之確信，因而為無罪之
    判決，尚不得任意指為違法（最高法院30年上字第816 號、
    76年台上字第4986號判例意旨參照）。
四、公訴意旨認被告涉犯竊盜罪嫌，無非係以告訴人黃奇仁於警
    詢時之證述、現場監視器錄影翻拍照片及勘驗筆錄為主要論
    據。訊據被告堅詞否認有何竊盜犯行，辯稱：伊沒有去偷；
    輔佐人則為被告辯稱：本件監視錄影畫面相當模糊，且無竊
    取物品者之正面錄影畫面，證據不足等語。經查：
  ㈠110年7月22日凌晨5時5分許，1名穿著黑色衣服之長髮女子徒
    步前往臺北市○○區○○○路000巷0弄00號停車場內，以自備鑰
    匙開啟繳費機信箱，徒手竊取信箱內裝有現金15,210元之紅
    包袋後離開現場等情，業據告訴人黃奇仁於警詢時指證明確
    ，並有現場監視器錄影畫面4張、原審111年2月16日勘驗筆
    錄暨附件截圖照片9張（110年度偵字第16008號卷〈下稱偵卷
    〉第27至28頁、原審易字卷第27至28頁、第33至37頁）在卷
    可憑，此部分事實，堪信為真實。
　㈡告訴人於警詢時證稱：伊於110年7月22日凌晨5時5分左右，
    發現客人用紅包袋繳交的停車費共15,210元遭竊，該不明人
    士係女性、長髮、著黑色上衣、牛仔短褲、黑色靴子等語（
    偵卷第23至24頁），告訴人並未指認被告即竊取信箱內現金
    之人，無從據以為被告不利之認定。至被告於警詢時雖供稱
    監視器錄影畫面中所攝得竊嫌為其本人，錢用完了等語，惟
    被告於警詢中就當日行竊過程、行經路線、有無行竊各節，
    亦多次稱沒有印象、不知道等語（偵卷第10至12頁），其供
    述反覆，非無瑕疵；嗣於偵查、原審審理中均否認案發當日
    有至該處停車場拿繳費機信箱內的錢，及監視器錄影翻拍畫
    面中所攝之人為其本人等語（偵卷第41頁、原審易字卷第26
    頁、第29頁），被告於警詢中之自白是否屬實，已非無疑，
    且仍應有其他補強證據，佐證其自白之真實性。
  ㈢經原審勘驗現場監視器錄影畫面，勘驗結果顯示監視器雖錄
    得竊取物品之長髮女子（下稱甲女）影像，然就停車場入口
    處拍得之甲女正面影像，人像小且模糊，無法清楚辨識面部
    五官模樣，另於繳費機前所拍得之甲女影像，則均背對鏡頭
    或僅拍到其局部側臉，無法看見其正面臉部模樣，此有原審
    勘驗監視器畫面截圖7張在卷可佐（原審易字卷第34至37頁
    ）。再者，甲女外型固與被告相似，均為長髮、體型稍瘦，
    然此種外型實屬常見，且依原審勘驗結果可知甲女當時手持
    行動電話（原審易字卷第36頁），被告自始否認曾持有行動
    電話（偵卷第10頁、原審卷第31頁），自難逕認監視錄影畫
    面中下手行竊之甲女即為被告，無從據以佐證被告自白之真
    實性。
　㈣依原審勘驗筆錄結果，顯示甲女進入繳費亭後，旋即打開繳
    費機旁之信箱，取走信箱內裝有現金之紅包袋後離去，絲毫
    無任何猶豫，亦未有翻找繳費亭其他地方之情形，前後犯案
    過程不到30秒，衡情，一般人於停車場開車離去前，須至繳
    費機繳費後始能通過閘門離開，倘欲竊取停車場現金，自應
    對繳費機下手，始能獲取現金，殊難聯想或預知繳費機旁之
    信箱內存放有大量現金，然甲女卻持有信箱鑰匙，逕自竊取
    信箱內現金，顯見早已知悉信箱內放有現金，且係預謀犯案
    ，若非其與該停車場有相當關係，或經人告知上情，否則甲
    女何以特地於清晨無人時分前往該停車場竊取現金，惟依卷
    內資料並無證據證明被告曾於該停車場工作，或有何地緣關
    係而因此知悉該停車場信箱內藏放有現金，則甲女是否確係
    被告，亦有可疑。
五、綜上所述，依公訴人提出之證據，客觀上尚未達到使通常一
    般之人均不致於有所懷疑，而得確信被告確為下手行竊之女
    子之程度，而有合理懷疑之存在，復無其他積極事證足認被
    告有何竊盜犯行，依首揭說明，被告犯行尚無從證明，自應
    諭知無罪判決。原審同此認定，而為被告無罪之諭知，經核
    並無違誤。
六、檢察官上訴意旨略以：警方經調閱110年7月22日沿途監視器
    錄影畫面，發現竊嫌行竊後，沿途步行下臺北橋往三重，於
    重新路轉往重陽路，嗣後未再有相關畫面，另調閱110年8月
    7日監視器，顯示竊嫌於該停車場行竊後，沿途步行下臺北
    橋往三重，最後進入臺北市○○區○○街00巷口，經研判即為居
    住於○○市○○區○○街00○0號3樓之被告，此有警員職務報告及
    監視錄影翻拍照片可佐，足證被告係本案竊盜行為人。又被
    告於警詢時自承監視器錄影畫面所拍攝之人為其本人，當時
    亦有被告配偶蕭振聲陪同在場，被告警詢陳述係基於自由意
    志所為陳述，並無瑕疵，原審僅以被告事後翻異其詞，即為
    有利被告之認定，未審酌警員查獲本案之過程及證據，顯有
    違誤等語。惟查：
　㈠觀以警方職務報告所附110年7月22日錄影截圖畫面6張（本院
    卷第17至21頁），固顯示確有一名長髮女子竊取停車場信箱
    內現金後，往三重方向逃逸，並於三重區○○路○段000巷轉入
    重陽路等節，然所錄得長髮女子影像小且模糊，無法清楚辨
    識面部五官模樣，又三重區重新路一段、重陽路距離被告上
    址住處尚有相當距離，自無從據以認定該竊取財物之長髮女
    子即為被告。另於110年8月7日，有一名長髮女子前往上址
    停車場竊取財物後，沿途步行下臺北橋往三重方向行走，最
    後進入臺北市三重區○○街00巷口，固有警方職務報告及所提
    出之監視錄影畫面9張在卷可憑（本院卷第23至27頁），然
    此為被告是否涉嫌110年8月7日竊盜犯行之範疇，無從逕以1
    10年7月22日與8月7日之竊嫌均為長髮女子，認定二案件之
    竊嫌為同一人，進而推論被告確為110年7月22日竊取停車場
    內財物之人。
　㈡按被告或共犯之自白，不得作為有罪判決之唯一證據，仍應
    調查其他必要之證據，以察其是否與事實相符，刑事訴訟法
    第156條第2項定有明文。經查，被告於警詢中雖自白110年7
    月22日監視器攝得之竊嫌為其本人，惟就當日行竊過程、行
    經路線、有無行竊各節，多次稱沒有印象、不知道等語（偵
    卷第10至12頁），其供詞反覆，非無瑕疵，不因被告於製作
    警詢筆錄時其配偶在場，即認定被告於警詢中自白為真實可
    採。此外，亦查無其他證據佐證被告自白之真實性，自難僅
    以被告於警詢中之自白，認定其確有竊盜犯行。
　㈢依公訴人所舉事證，客觀上尚未達到使通常一般之人均不致
    於有所懷疑，而得確信被告為下手行竊者之程度，而有合理
    懷疑之存在，不得遽認被告確有竊盜犯行。檢察官仍執前詞
    ，提起上訴，難認有理由，應予駁回。
據上論斷，應依刑事訴訟法第368條，判決如主文。
本案經檢察官曾揚嶺提起公訴，檢察官林嘉宏提起上訴，檢察官
黃冠運到庭執行職務。　　　　
中　　華　　民　　國　　111 　年　　9 　　月　　22　　日
                  刑事第九庭    審判長法　官  潘翠雪
                                      法　官  陳俞婷
                                      法　官  俞秀美
以上正本證明與原本無異。
不得上訴。
                                      書記官  謝崴瀚
中　　華　　民　　國　　111 　年　　9 　　月　　23　　日